【裁判字號】    95,簡上,164
【裁判日期】    950929
【裁判案由】    贓物
【裁判全文】
臺灣桃園地方法院刑事判決             95年度簡上字第164號
上  訴  人
即  被  告  乙○○
上列上訴人即被告因贓物案件，經本院以95年度壢簡字第332 號
，民國95年3 月7 日第一審簡易判決（檢察官聲請簡易處刑案號
：94年度偵字第20285 號）後，被告不服提起上訴，本院管轄之
第2 審合議庭判決如下︰
    主  文
上訴駁回。
    事  實
一、乙○○明知綽號「兩光」之不詳真實姓名年籍成年男子所持
    有，懸掛車牌號碼V7-8025 號車牌（業經江明義廢棄不用）
    之廠牌kuozui之棕色小客車1 輛，係來路不明之贓物（該車
    為葉銀合所有之物，引擎號碼：1AZ0000000號，年份：西元
    2005年，本應懸掛車牌號碼7003-EJ 號之車牌，前於民國94
    年9 月1 日晚上11時許，在臺北縣三重市○○街91號前，因
    鑰匙放在車上，而遭不詳姓名年籍之人竊取，價值約新臺幣
    80萬元），竟仍執意於94年9 月5 日某時許，在桃園縣桃園
    市○○○街174 巷4 號處，自該綽號「兩光」之不詳真實姓
    名年籍成年男子處收受該車，留供己用。嗣於95年9 月7 日
    （公訴意旨誤載為「95年9 月5 日」）晚上9 時30分許，乙
    ○○駕駛該車返回上開民富九街174 巷巷口時，為警當場查
    獲，而悉上情。
二、案經臺北縣政府警察局瑞芳分局報請臺灣桃園地方法院檢察
    署檢察官偵查後聲請以簡易判決處刑。
    理  由
一、按被告以外之人於審判外之言詞或書面陳述，除法律有規定
    者外，不得作為證據。又被告以外之人於審判外之陳述，經
    當事人於審判程序同意作為證據，法院審酌該言詞陳述或書
    面陳述作成時之情況，認為適當者，亦得為證據。當事人、
    代理人或辯護人於法院調查證據時，知有第159 條第1 項不
    得為證據之情形，而未於言詞辯論終結前聲明異議者，視為
    有前項之同意，刑事訴訟法第159 條第1 項及第159 條之5
    分別定有明文。查檢察官所提被害人葉銀合於警詢時之陳述
    、葉銀合出具之贓物認領保管單1 紙等證據，對於上訴人而
    言固屬被告以外之人於審判外之陳述，為傳聞證據，惟業經
    上訴人於本院準備程序中同意作為證據，嗣於本院於審理時
    逐一提示證據並告以要旨，檢察官、上訴人均表示無意見，
    上訴人亦未於本案言詞辯論終結前聲明異議，本院審酌被害
    人葉銀合於警詢所為之陳述及其出具之贓物認定保管單，均
    係就其親身經歷之事而為，核無違法取證或證明力顯然過低
    之情事，依其陳述作成時之狀況，並無不適當之情形，自均
    得採為證據，合先敘明。
二、訊據上訴人即被告乙○○固不否認其有向綽號「兩光」之不
    詳真實姓名年籍男子收受該輛懸掛車牌號碼V7-8025 號車牌
    之自小客車之事實，惟矢口否認有何收受贓物犯行，辯稱：
    其只是向「兩光」借車使用一下，不知該車是他人失竊車輛
    云云。經查：
  (一)警方於94年9 月7 日晚上9 時許在桃園縣桃園市○○○街17
    4 巷巷口查獲被告駕駛之廠牌kuozui棕色小客車1 輛（引擎
    號碼：1AZ0000000號，年份：西元2005年，本應懸掛車牌號
    碼7003-EJ 號之車牌），係被害人葉銀合所有之物，前於94
    年9 月1 日晚上11時許，在臺北縣三重市○○街91號前連同
    車鑰匙一併失竊之事實，業據被害人葉銀合於警詢時陳述明
    確，並有被害人葉銀合出具之贓物認領保管單1 紙及車輛竊
    盜車牌失竊作業—查獲車輛認可資料1 份在卷可稽，是以，
    被告為警查獲時所駕駛之該輛自小客車確屬贓物無誤。
  (二)又被告為警查獲之情形，業據證人即警員黃俊仁於本院審理
    中到庭具結證稱：當時是因同事（現已離職）在桃園縣桃園
    市○○○街174 巷附近，看過該輛車出沒，因該車懸掛之車
    牌為舊號碼，車子卻是新型車輛，同事覺得奇怪，便於查獲
    前2 、3 天開始注意該車，伊是於94年9 月7 日下午5 時許
    與另4 位同事前往上開民富九街174 巷巷口，先開車在附近
    繞幾圈後，才找1 個適當地點埋伏，嗣於同日晚上9 時30分
    許，伊看到被告駕駛該輛贓車進入巷口後，待被告駕車欲轉
    入死巷子時，才將被告攔下，先請被告將引擎蓋打開，以該
    車引擎號碼查詢車籍資料，之後將被告帶回分局，向被告說
    明該車是可疑車輛，依警方判斷，該車懸掛之車牌已經出產
    好幾年，不可能會懸掛在該輛新型汽車上，被告則回答該車
    非她所有，是借來的；當天只有扣到被告開車所用之車鑰匙
    及被告從手提包內所拿出之桃園縣桃園市○○○街174 巷4
    號鑰匙，其後伊與同事經被告帶領前往上址查訪，屋內有1
    位先生說他是附近居民，另1 位女性自樓上走下稱她是屋主
    的太太，另外還有屋主的小孩在場，伊未去查證該屋內有無
    被告之私人物品等語明確。
  (三)另被告前於警詢中供稱：該車係「兩光」開至桃園縣桃園市
    ○○○街174 向巷口，放置2 、3 天，並告知其該車性能良
    好，要借其開幾天，於是其將該車作為去店裡巡視之代步工
    具等語，後於檢察官訊問中供稱：該車是「兩光」放在上開
    174 巷巷口，已經擺了2 、3 天，其等開玩笑說開看看，「
    兩光」於2 、3 天前，將鑰匙交給其等語，再於本院審理中
    自承：其於94年9 月7 日為警查獲前僅見過「兩光」3 、4
    次，在為警查獲前均不知「兩光」之姓名及住處，其於為警
    查獲當天去桃園縣桃園市○○○街174 巷4 號找朋友廖耿輝
    談話，並向廖耿輝借車使用，結果「兩光」剛好在場，即將
    掛有V7-8025 號車牌之自小客車借其使用，當時「兩光」只
    交付車鑰匙給其，並未同時交付行照；其為警查獲時，「兩
    光」人在上開民富九街174 巷3 號內，警方只說要看174 巷
    4 號，所以其沒帶警員去找174 巷3 號找「兩光」等語。綜
    觀被告歷次供述可知，被告與綽號「兩光」之不詳真實姓名
    年籍成年男子間並非熟識，而被告於借取上開自小客車時復
    未向「兩光」拿取行車執照以供為警臨檢時證明之用，於通
    常情形，如該自小客車確為綽號「兩光」之人所有，「兩光
    」豈會輕易將價值不菲之上開自小客車出借予交情不厚之被
    告，且復未約定返還時間、地點，而被告又豈會不拿取行車
    執照以供備用。另被告於檢察官訊問中自承「兩光」於警方
    查獲當天前2 、3 天，將上開自小客車之鑰匙交給其，嗣於
    本院審理中復改稱係為警查獲當天始自「兩光」處收受該車
    ，對照被告前後供述可知，倘被告不知該車係來路不明之物
    ，何以其在警詢、偵查中及本院審理中會為前後不一之供述
    ，由此可徵被告辯稱其不知該自小客車係贓物云云，顯非事
    實，核屬犯後卸責之詞，不足採信。至被告聲請傳喚證人甲
    ○○，用以證明其係向「兩光」處收受上開自小客車之事實
    云云，惟證人甲○○經本院依法傳、拘未到，且公訴意旨所
    指被告自「兩光」處收受上開自小客車乙節，被告對此亦不
    爭執，是以，本院認無再傳喚甲○○之必要，爰予駁回被告
    就此部分之證據調查聲請。
  (四)綜此，本案事證明確，被告所涉犯行堪予認定，應予依法論
    科。
三、刑法及刑法施行法部分條文業經修正公布，並均於95年7 月
    1 日施行。修正後刑法第2 條第1 項之規定，係規範行為後
    法律變更所生新舊法律比較適用之準據法，於修正後刑法施
    行後，應適用修正後刑法第2 條第1 項規定之從舊從輕之原
    則為比較；修正後刑法第2 條第2 項，則為同條第1 項之特
    別規定，於修正後刑法施行後，關於非拘束人身自由之保安
    處分，應依修正後刑法第2 條第2 項之規定，適用裁判時之
    法律。又修正後刑法第35條，乃刑之重輕之法定次序與標準
    ，應適用裁判時之修正後刑法第35條之規定。修正後刑法第
    2 條第1 項係採從舊從輕原則，適用最有利於行為人之法律
    。既曰法律，自較刑之範圍為廣；除法律有特別規定者（如
    修正後刑法第2 條第2 項非拘束人身自由之保安處分適用裁
    判時法，又如修正後刑法施行法第3 條之1 第3 項、第6 條
    之1 、第9 條之3 規定之情形），應依其規定；或事關執行
    之緩刑之宣告，或犯罪在刑法修正施行前，自首在刑法施行
    後之自首部分，或程序之規定（程序從新，如刑法第40條沒
    收宣告之程序規定），應適用裁判時之修正後刑法之規定外
    ；依修正後刑法第2 條第1 項比較時，應就罪刑有關之共犯
    、未遂犯、連續犯、牽連犯、結合犯，以及累犯加重，自首
    減輕暨其他法定加減原因（如身分加減）與加減例等一切情
    形，綜其全部之結果而為比較後，整個之適用，不能割裂而
    分別適用有利益之條文。關於易科罰金之折算標準、易服勞
    役之折算標準及期限、罰金與死刑是否併予執行、多數有期
    徒刑定應執行之刑時之最高刑期之限制等之修正，事涉行為
    人易刑折算標準金額之多寡與期限之長短及定執行刑時能否
    就罰金刑併予執行或有期徒刑定應執行之刑時最高度之限制
    ，亦均屬應依修正後刑法第2 條第1 項比較適用法律之範圍
    。拘束人身自由之保安處分，並非屬修正後刑法第2 條第2
    項規定應適用裁判時法之範圍，除有特別規定者外，亦屬應
    依修正後刑法第2 條第1 項比較適用法律之範圍；從刑附屬
    於主刑，除法律有特別規定者外，依主刑所適用之法律（以
    上參考最高法院95年05月23日刑事庭第08次會議決議及最高
    法院24年上字第4634號、24年上字第5292號、27年上字第26
    15號判例意旨）。本件被告乙○○行為後法律有變更，有關
    刑法第349 條第1 項法定刑中關於罰金之規定，依刑法施行
    法第1 條之1 ：「中華民國九十四年一月七日刑法修正施行
    後，刑法分則編所定罰金之貨幣單位為新臺幣」、「九十四
    年一月七日刑法修正時，刑法分則編未修正之條文定有罰金
    者，自九十四年一月七日刑法修正施行後，就其所定數額提
    高為三十倍。但七十二年六月二十六日至九十四年一月七日
    新增或修正之條文，就其所定數額提高為三倍」，由原先以
    銀元計算，並依罰金罰鍰提高標準條例第1 條前段提高10倍
    之規定，修正為依新臺幣計算並提高為30倍；而法定罰金刑
    最低度部分，由修正前刑法第33條第5 款規定為銀元1 元（
    折算為新台幣3 元）以上，修正後刑法第33條第5 款則修正
    為新台幣1 千元以上，以百元計算，是依行為時之規定對於
    被告並無不利；而就易科罰金之折算標準部分，由修正前刑
    法第41條第1 項前段規定（得以銀元1 元以上3 元以下折算
    1 日），並依修正前罰金罰鍰提高標準條例第2 條規定提高
    1 百倍為銀元1 百元以上3 百元以下（即新台幣3 百元以上
    9 百元以下）折算1 日，修正後刑法第41條第1 項前段則修
    正為得以新台幣1 千元、2 千元或3 千元折算1 日（裁判時
    罰金罰鍰提高標準條例第2 條並已刪除）；比較行為時法與
    裁判時法，其易科罰金之折算標準以行為時法有利於被告。
    故經綜合全部而為新舊法比較之結果，本件自應依修正後刑
    法第2 條第1 項前段之規定，適用行為時法。
四、核被告乙○○所為，係犯行為時刑法第349 條第1 項之收受
    贓物罪。原審認被告犯行明確，引用刑事訴訟法第449 條第
    1 項前段、第454 條第2 項，行為時刑法第349 條第1 項、
    修正前刑法第41條第1 項前段、第74條第1 款，罰金罰鍰提
    高標準條例第1 條前段及修正前罰金罰鍰提高標準條例第2
    條，量處有期徒刑3 月，諭知易科罰金之折算標準，並宣告
    緩刑2 年，經核認事用法，並無違誤，量刑亦屬妥當，應予
    維持。被告以原審認事用法不當，提起本件上訴，並無理由
    。至於被告行為後，法律有變更者，依修正前刑法第2 條第
    1 項之規定，以適用裁判時法為原則，如行為時法有利於行
    為人，則例外適用行為時法；而依修正後刑法第2 條第1 項
    規定，以適用行為時法為原則，惟如裁判時法有利於行為人
    ，則例外的適用裁判時法，即修正前刑法採「從新從輕原則
    」，修正後則採「從舊從輕原則」。以往實務見解，認原判
    決未及比較適用新舊法時，上訴後，雖比較結果以舊法有利
    於行為人，而原判決別無其他撤銷事由，仍應以此為由撤銷
    改判。惟修正後之規定係以適用行為時法為原則，因此原判
    決雖未及比較適用，然上訴本院第2 審後，經比較新舊法，
    行為後之法律並非較有利於行為人，仍應適用行為時法即修
    正前刑法為適用法條之依據，則原判決適用行為時法即無不
    當，此部分自不構成撤銷之事由（最高法院95年度臺上字第
    3934 號 判決意旨參照），附此指明。
據上論斷，應依刑事訴訟法第455 條之1 第3 項、第368 條，判
決如主文。
本案經檢察官施宣旭到庭執行職務。
中    華    民    國    95    年    9     月    29    日
                  刑事第九庭  審判長法  官  何信慶
                                    法  官  蘇琬能
                                    法  官  胡芷瑜
上正本證明與原本無異。
本件不得上訴。
                                    書記官  李珈慧
中    華    民    國    95    年    9     月    29    日
論罪法條之依據：
中華民國刑法第349條（普通贓物罪）
收受贓物者，處3 年以下有期徒刑、拘役或5 百元以下罰金。
搬運、寄藏、故買贓物或為牙保者，處 5 年以下有期徒刑、拘役
或科或併科 1 千元以下罰金。
因贓物變得之財物，以贓物論。


司法院資訊處製作；財團法人民間司法改革基金會備份。
